臺灣嘉義地方法院刑事判決
111年度交易字第42號
公  訴  人  臺灣嘉義地方檢察署檢察官
被      告  陳特陸



上列被告因公共危險案件，經檢察官提起公訴（１１１年度偵字第５
４６號），本院判決如下：
    主    文
陳特陸血液中酒精濃度達百分之零點零五以上而駕駛動力交通工
具，處有期徒刑肆月，併科罰金新臺幣貳萬元，有期徒刑如易科
罰金，罰金如易服勞役，均以新臺幣壹仟元折算壹日。
　　犯罪事實
一、陳特陸於民國１１０年１２月２５日１３時４８分前之某時許，在臺灣
    地區某不詳地點飲用酒類若干後，已達不能安全駕駛動力交
    通工具之程度，竟仍基於酒後不能安全駕駛動力交通工具而
    駕駛之犯意，於１１０年１２月２５日１３時４８分前之某時許，駕駛
    車牌號碼0○－○○○○號自用小客車上路。嗣於同日１３時４８分許
    ，駕駛上開自用小客車返回其位於嘉義縣○○鄉○○村○○鄰○○街
    ○○號之住處停車時，不慎擦撞隔壁鄰居邵○○、林○○位於嘉義
    縣○○鄉○○村○○鄰○○街○○號住處屋外之水龍頭，邵○○、林○○聽
    聞聲響，走出屋外查看，發現上開水龍頭遭陳特陸駕車撞斷
    ，且陳特陸身上酒味甚濃，乃委請同住之家人報警處理。而
    後警據報到場處理，因陳特陸不願意接受酒測，警方乃持臺
    灣嘉義地方檢察署（下稱嘉義地檢署）檢察官核發之鑑定許
    可書，委託佛教慈濟醫療財團法人大林慈濟醫院（下稱大林
    慈濟醫院）於同日１９時５０分許，對陳特陸施以抽血檢驗，測
    得其血液中酒精濃度值為１０３ｍｇ／ｄｌ，相當於０‧１０３％，而查悉
    上情。
二、案經嘉義縣警察局民雄分局報告嘉義地檢署檢察官偵查起訴
    。
　　理　　由
一、證據能力之認定：
　　本判決後述所引用之供述證據，檢察官、被告陳特陸於本院
    審理中就其等之證據能力均表示沒有意見而不予爭執（見本
    院卷第５７頁），且迄至言詞辯論終結前均未聲明異議，本院
    審酌上開證據資料製作時之情況，尚無違法不當及證明力明
    顯過低之瑕疵，亦認為以之作為證據應屬適當，是依刑事訴
    訟法第１５９條之５規定，認均有證據能力。至其餘資以認定本
    案犯罪事實之非供述證據，亦查無係公務員違反法定程序取
    得之情形，依刑事訴訟法第１５８條之４規定反面解釋，洵具證
    據能力。
二、認定犯罪事實所憑之證據及理由：　　　
　　訊據被告陳特陸固坦承於上揭時間駕駛前開自用小客車外出
    返回其上址住處後，為警持檢察官核發之鑑定許可書，帶至
    大林慈濟醫院抽血檢驗，測得其血液中酒精濃度值為１０３ｍｇ／
    ｄｌ之事實，惟矢口否認涉有何酒後駕車之公共危險犯行，辯
    稱：我當天是開車回到家之後才喝酒的，我在開車之前並沒
    有飲酒。鄰居出來跟我說我撞到他們家水龍頭的時候，我是
    出來車上拿菸，在此之前我就已經先進去家裡倒了一杯高粱
    酒喝了３口，還沒有喝完，酒瓶、酒杯都放在１樓桌上，我當
    時要吃飯了，酒杯就放在飯菜旁邊，那邊還有電鍋云云。經
    查：
（一）被告於上揭時間駕駛前開自用小客車外出返回其上址住處
      停車時，不慎擦撞隔壁鄰居邵○○、林○○設於渠等上址住處
      屋外之水龍頭，邵○○、林○○走出屋外查看，發現該水龍頭
      遭被告駕車撞斷，而被告身上酒味甚濃，乃委請同住之家
      人報警處理，俟警方據報到場處理，因被告不願意接受酒
      測，警方乃持嘉義地檢署檢察官核發之鑑定許可書，委託
      大林慈濟醫院於同日１９時５０分許，對被告施以抽血檢驗，
      測得被告之血液中酒精濃度值為１０３ｍｇ／ｄｌ等情，業據被告
      於警詢、檢察官訊問及本院審理中供述明確（見警卷第２
      至３頁，偵卷第１７至１８頁，本院卷第２４、６１至６２頁），並
      經證人邵○○、林○○於警詢及檢察官訊問中證述詳實（見警
      卷第５至６、１０至１１、１４至１５、１９至２０頁，偵卷第３５至３６頁
      ），及證人即本案到場處理之警員何○○、涂○○於本院審理
      中證述屬實（見本院卷第５０至５１、５４至５５頁），且有嘉義
      縣警察局民雄分局道路交通事故現場圖、道路交通事故調
      查報告表（一）、（二）、偵辦交通事故暨公共危險現場
      處理調查表、鑑定聲請書、警員涂○○出具之職務報告、大
      林慈濟醫院臨床病理科藥物濃度檢驗報告、刑法第一百八
      十五條之三案件測試觀察紀錄表、被告上開自用小客車之
      車籍查詢資料、委託書各１份，及現場蒐證照片３１張附卷
      可稽（見警卷第２４、２６至３１、３３至５１、５４頁），堪信為真
      。
（二）被告駕駛前揭自用小客車返回其上址住處擦撞上開水龍頭
      之前即已飲用酒類，達於不能安全駕駛動力交通工具之程
      度乙節，業據證人林○○於警詢及檢察官訊問中證稱：１１０
      年１２月２５日１３時４０分許，我在屋內看到被告開車返家，被
      告倒車時我聽到碰的聲響，就趕快走出門外查看，發現我
      屋外之水龍頭斷掉，當時被告還坐在車牌號碼0○－○○○○號
      自用小客車內，他想把車迴正停在他家門口，被告停好車
      之後有下車，我跟被告說他撞到我家水龍頭，對話的時候
      我有聞到被告渾身酒味，我覺得被告有點意識不清，我在
      發現水龍頭被撞壞的時候，就喊我太太邵○○出來看，我跟
      被告一直都在屋外，但因水龍頭水一直噴出來，我在警方
      到場之前有進入屋內拿扳手要鎖自來水的開關，不過我進
      入屋內拿扳手時，邵○○有繼續看著被告，確定被告從駕車
      撞到水龍頭一直到警方來之前，他都沒有進入屋內，也沒
      有飲用酒類、飲料或水，警方到現場時，被告也還沒進去
      他屋內，是警察拿儀器要對被告酒測時，被告拒絕不想測
      ，就一直說要進去屋內，後來警察有跟被告一起進去他屋
      內等語（見警卷第５至６、１１頁，偵卷第３５至３６頁）；及證
      人邵○○於警詢及檢察官訊問中證稱：１１０年１２月２５日１３時４
      ０分許，我先生林○○告訴我住家外水龍頭遭被告開車撞到
      ，我到屋外查看時，看到被告坐在車牌號碼0○－○○○○號自
      用小客車上，剛好將車輛熄火，我去敲被告車門，被告才
      下車，我跟被告說他撞到我們家水龍頭，被告說話顛三倒
      四，問他是否有喝酒，他說我怎麼知道他有喝，我跟他距
      離不到１公尺，我聞到他身上酒味很重，我確定被告從駕
      車撞到水龍頭之後，一直到警方到場之前，他都沒有進入
      他屋內，也沒有在現場拿酒類、飲料或水出來喝等語（見
      警卷第１４至１５、１９至２０頁，偵卷第３６頁）。互核證人林○○
      、邵○○上開證述內容大致相符，且稽之被告與證人林○○、
      邵○○間並無仇恨、怨隙，此據被告於警詢中供述明確（見
      警卷第４頁），衡情證人林○○、邵○○應無故意設詞攀誣被
      告，甘冒偽證刑責之理，從而，證人林○○、邵○○之證詞，
      堪可採信。
（三）被告雖以上詞置辯，然證人何○○、涂○○於本院審理中均一
      致證稱：我們有進去被告屋內，但沒有看到被告屋內１樓
      有酒瓶、酒杯等語（見本院卷第５０、５２、５４頁）；且觀之
      證人何○○於本案到場處理時所別戴之密錄器影像檔案內容
      ，被告案發當時上址住處１樓桌上僅有電鍋、鐵鍋、碗筷
      、瓶裝水、醬料瓶，未見有何酒瓶、酒杯，有上開密錄器
      之影像畫面截圖６張存卷可考（見本院卷第４１至４３頁）；
      再經本院於１１１年２月２１日審理程序中當庭播放上開密錄器
      影像檔案，詢問被告案發斯時其所飲用之酒瓶、酒杯係放
      在桌上何處，被告亦供稱：畫面中桌上沒有看到酒瓶、酒
      杯等語（見本院卷第２４頁），可見被告上開所辯其開車回
      到家先進去家裡喝了３口高粱酒，酒瓶及酒杯都還放在桌
      上云云，顯非真實，難以採信。
（四）至被告嗣於１１１年３月２３日本院審理程序中雖又改口辯稱：
      案發當天我係將高粱酒倒進粉紅色塑膠杯來喝，酒瓶在我
      把酒一倒進塑膠杯之後就馬上放在電視機旁音響喇叭後面
      ，塑膠杯則係放在音響喇叭跟床鋪中間地上，因為我怕我
      老婆回家看到我喝酒會罵我云云（見本院卷第５６頁），惟
      被告此部分所辯之酒瓶、酒杯置放位置，與其上開於１１１
      年２月２１日本院審理程序中所辯之酒瓶、酒杯擺放情形，
      大相逕庭，能否信實，已然有疑；何況，被告上開所辯如
      若屬實，被告大可將酒瓶、酒杯取出交予到場處理之警員
      查看，以證其說，然被告卻捨此不為，亦與常情有違，無
      從採信。
（五）檢察官雖於本院審理中聲請傳喚證人邵○○、林○○，欲釐清
      被告有無為本案酒後駕車犯行，惟已經檢察官當庭捨棄（
      見本院卷第５６頁），附此敘明。
（六）綜上所述，被告上開所辯，洵無可採，本案事證明確，被
      告犯行堪以認定，應予依法論科。
三、所犯法條及刑之酌科：
（一）按行為後法律有變更者，適用行為時之法律，但行為後之
      法律有利於行為人者，適用最有利於行為人之法律，刑法
      第２條第１項定有明文。查被告陳特陸為本案行為後，刑法
      第１８５條之３第１項業於１１１年１月２８日修正公布，並於同年１
      月３０日施行，將原法定刑「處２年以下有期徒刑，得併科
      新臺幣（下同）２０萬元以下罰金」，提高為「處３年以下
      有期徒刑，得併科３０萬元以下罰金」，經比較新舊法結果
      ，修正後之新法對於被告並非有利，依刑法第２條第１項前
      段規定，應適用被告行為時即修正前之規定處罰。　
（二）故核被告所為，係犯修正前刑法第１８５條之３第１項第１款後
      段之血液中酒精濃度達百分之０．０５以上而駕駛動力交通工
      具罪。
（三）查被告前因公共危險案件，經本院以１１０年度嘉交簡字第３
      ７３號判決判處有期徒刑２月，併科罰金１萬元確定，罰金刑
      部分先於１１０年７月１５日繳清執行完畢，而有期徒刑部分則
      係於１１１年１月４日始易科罰金執行完畢等情，有臺灣高等
      法院被告前案紀錄表１份在卷可參，則本案犯罪時間既係
      於１１０年１２月２５日，顯非係在上開前案有期徒刑執行完畢
      後５年以內再犯，被告本案自不構成累犯，檢察官起訴書
      誤認被告上開前案所處有期徒刑２月係於１１０年７月１５日即
      易科罰金執行完畢，而認被告本案所為構成累犯，容有誤
      會，附此敘明。
（四）爰以行為人之責任為基礎，審酌被告：（１）前於１１０年間
      ，已有１次酒後駕車犯行經本院判處有期徒刑２月確定之前
      案紀錄，有臺灣高等法院被告前案紀錄表１份在卷可憑，
      竟仍不知戒慎，再度飲用酒類達不能安全駕駛之程度後，
      猶率然駕駛前揭自用小客車上路，漠視公權力及往來人車
      生命、身體、財產安全，所為應予非難；（２）於本案中
      雖有肇事撞斷證人邵○○、林○○上址住處屋外之水龍頭，惟
      幸未造成人員傷亡之結果，所生危害程度尚非至鉅；（３
      ）為警持檢察官核發之鑑定許可書，委託大林慈濟醫院對
      被告施以抽血檢驗，測得其血液中酒精濃度值為１０３ｍｇ／ｄｌ
      ，相當於０‧１０３％；（４）犯罪之動機、目的、犯後未能坦
      然面對犯行之態度、駕駛之車輛種類、行駛之道路種類，
      及其自述國小畢業之智識程度、無業、平常依靠老人年金
      過活、已婚、育有３名成年子女、目前自己１人居住之家庭
      生活狀況（見本院卷第６３頁），暨公訴檢察官誤認被告構
      成累犯，具體求處有期徒刑６月，併科罰金５萬元（見本院
      卷第６４頁），略嫌過重等一切情狀，而量處如主文所示之
      刑，並諭知易科罰金及易服勞役之折算標準，以資懲儆。
據上論斷，應依刑事訴訟法第２９９條第１項前段，刑法第２條第１項
前段、第１８５條之３第１項第１款後段（修正前）、第４１條第１項前
段、第４２條第３項前段，刑法施行法第１條之１第１項，判決如主文
。
本案經檢察官陳美君提起公訴，檢察官廖俊豪到庭執行職務。
中　　華　　民　　國　　111 　年　　4 　　月　　11　　日
                  刑事第四庭    法　官　簡仲頤
以上正本證明與原本無異。
如不服本判決應於收受判決後20日內向本院提出上訴書狀，並應
敘述具體理由；其未敘述上訴理由者，應於上訴期間屆滿後20日
內向本院補提理由書（均須按他造當事人之人數附繕本）「切勿
逕送上級法院」。
中　　華　　民　　國　　111 　年　　4 　　月　　11　　日
                                書記官　吳明蓉
附錄本案論罪科刑法條：
修正前刑法第１８５條之３第１項
駕駛動力交通工具而有下列情形之一者，處２年以下有期徒刑，
得併科２０萬元以下罰金：
一、吐氣所含酒精濃度達每公升零點二五毫克或血液中酒精濃度
    達百分之零點零五以上。
二、有前款以外之其他情事足認服用酒類或其他相類之物，致不
    能安全駕駛。
三、服用毒品、麻醉藥品或其他相類之物，致不能安全駕駛。